【裁判字號】    94,訴,4031
【裁判日期】    950731
【裁判案由】    毒品危害防制條例
【裁判全文】
臺灣高雄地方法院刑事判決              94年度訴字第4031號
公  訴  人  臺灣高雄地方法院檢察署檢察官
被      告  甲○○
                    （現另案於臺灣台南監獄台南分監執行中
上列被告因違反毒品危害防制條例案件，經檢察官提起公訴（94
年度毒偵字第8695號）及移送併辦（臺灣臺南地方法院檢察署94
年度毒偵字第2813號、95年度毒偵字第719 號），本院判決如下
：
    主  文
甲○○連續施用第一級毒品，處有期徒刑壹年陸月，扣案如附表
編號一、二、六、七所示之物，均沒收銷燬，扣案如附表編號八
、九所示之物，均沒收；又連續施用第二級毒品，處有期徒刑陸
月，扣案如附表編號三、四、五所示之物，均沒收銷燬。應執行
有期徒刑壹年拾月，扣案如附表編號一至七所示之物，均沒收銷
燬，扣案如附表編號八、九所示之物，均沒收。
    事  實
一、甲○○前因施用毒品案件，經臺灣臺南地方法院檢察署檢察
    官聲請臺灣臺南地方法院以90年度毒聲字第1512號裁定送勒
    戒處所觀察、勒戒後，認無繼續施用毒品之傾向，於民國90
    年10月26日觀察、勒戒執行完畢釋放，而由臺灣臺南地方法
    院檢察署檢察官於90年10月30日以90年度毒偵字第1267號不
    起訴處分確定。詎猶不知戒絕毒癮，明知海洛因及甲基安非
    他命分別係毒品危害防制條例第2 條第2 項第1 款及第2 款
    所分別明定之第一級毒品及第二級毒品，不得持有、施用，
    仍於前述觀察、勒戒執行完畢釋放後5 年內，復基於施用第
    一級毒品海洛因之概括犯意，自93年12月底某日起至95年1
    月27日上午11時40分前某時許止，連續在其位於臺南縣安定
    鄉○○村○○路35號之1 住處等處，以將第一級毒品海洛因
    置入注射針筒摻水混合後注射身體，不定時施用第一級毒品
    海洛因多次；復基於施用第二級毒品甲基安非他命之概括犯
    意，自94年6 、7 月間某日起至同年10月28日中午12時許回
    溯24小時內某時止（不含公權力拘束期間），連續在其上開
    臺南縣住處，以將第二級毒品甲基安非他命置於玻璃球或吸
    食器燒烤吸食煙氣之方式，不定時施用第二級毒品甲基安非
    他命多次。嗣(1)為警於94年10月8 日上午1 時10分許，在高
    雄市○○區○○路與高速公路口為警查獲，並扣得其所有如
    附表編號一所示之第一級毒品海洛因1 包；(2)於94年10月28
    日中午12時許，為警在臺南縣安定鄉○○村○○路35號之1
    住處查獲，並扣得其所有如附表編號二至八所示之第一級毒
    品海洛因8 包、第二級毒品甲基安非他命2 包、吸食器1 組
    、玻璃球1 個、殘渣袋5 個、注射針筒9 支；(3)於95年1 月
    27日上午11時40分許，在臺南縣新化鎮○○路與太平街口附
    近，為警查獲，並扣得其所有如附表編號九所示之注射針筒
    1 支。
二、案經高雄市政府警察局移送臺灣高雄地方法院檢察署檢察官
    偵查起訴，及臺南縣政府警察局善化分局暨新化分局分別報
    請臺灣臺南地方法院檢察署檢察官移送併辦，經被告為有罪
    之陳述後，本院裁定依簡式審判程序審理。
    理  由
一、按除被告所犯為死刑、無期徒刑、最輕本刑為3 年以上有期
    徒刑之罪或高等法院管轄第一審案件者外，於法院行準備程
    序進行中，被告先就被訴事實為有罪之陳述時，審判長得告
    知被告簡式審判程序之旨，並聽取當事人、代理人、辯護人
    及輔佐人之意見後，裁定進行簡式審判程序；且受命法官行
    準備程序，與法院或審判長有同一之權限；又簡式審判程序
    之證據調查，不受刑事訴訟法第159 條第1 項、第161 條之
    2 、第161 條之3 、第163 條之1 及第164 條至第170 條規
    定之限制，刑事訴訟法第273 條之1 第1 項、第279 條第2
    項前段、第273 條之2 分別定有明文。被告甲○○所為係犯
    死刑、無期徒刑、最輕本刑為3 年以上有期徒刑以外之罪，
    其於準備程序中就被訴事實為有罪之陳述，經受命法官告知
    簡式審判程序之旨，並聽取公訴人、被告之意見後，本院合
    議庭認為適宜由受命法官獨任進行簡式審判程序，依刑事訴
    訟法第273 條之1 第1 項規定，本院合議庭裁定由受命法官
    獨任進行審判程序，合先敘明。
二、訊據被告甲○○對於上揭事實供承不諱，且被告於94年10月
    8 日上午1 時10分許、同年10月28日中午午12時許，分別為
    警查獲後所採集之尿液，經送檢驗之結果，確均呈嗎啡及甲
    基安非他命陽性反應；另於95年1 月27日上午11時40分許，
    為警查獲後所採集之尿液，經送檢驗之結果，確呈嗎啡陽性
    反應，此有高雄市立凱旋醫院濫用藥物尿液、高雄市政府警
    察局保安警察大隊刑案移送專責組偵辦毒品危害防制條例嫌
    疑人尿液採證代碼對照表、臺南縣政府警察局善化分局偵辦
    「毒品危害防制條例」案犯嫌尿液送驗編號暨年籍對照表、
    南縣縣警察局新化分局查處毒品案尿液檢體編號名冊各1 紙
    、長榮大學確認報告2 紙，此外，復有扣案如附表所示之物
    在卷可證。又扣案如附表編號一所示之第一級毒品海洛因1
    包、編號二所示第一級毒品海洛因8 包、編號三所示甲基安
    非他命2 包、編號四所示吸食器1 組、編號五所示玻璃球1
    個、編號六所示殘渣袋5 個、編號七所示注射針筒8 支、編
    號八所示注射針筒1 支、編號九所示注射針筒1 支，經分別
    送往法務部調查局鑑定及高雄醫學大學附設中和紀念醫院檢
    驗結果，送驗編號一至二所示白粉共計9 包均含第一級毒品
    海洛因成分、編號三所示晶體2 包、編號四所示吸食器1 組
    及編號五所示玻璃球1 個均呈第二級毒品甲基安非他命陽性
    反應、編號六所示殘渣袋5 個及編號七所示注射針筒8 支均
    呈第一級毒品海洛因陽性反應、編號八所示注射針筒1 支及
    編號九所示注射針筒1 支均呈第一級毒品海洛因陰性反應，
    亦有法務部調查局鑑定通知書2 紙及高雄醫學大學附設中和
    紀念醫院檢驗報告18紙附卷可稽，是被告之任意性自白核與
    事實相符，應堪採信。又查被告前因施用毒品案件，經臺灣
    臺南地方法院檢察署檢察官聲請臺灣臺南地方法院以90年度
    毒聲字第1512號裁定送勒戒處所觀察、勒戒後，認無繼續施
    用毒品之傾向，於90年10月26日觀察、勒戒執行完畢釋放，
    而由臺灣臺南地方法院檢察署檢察官於90年10月30日以90年
    度毒偵字第1267號不起訴處分確定等節，此有臺灣臺南地方
    法院檢察署前開不起訴處分書、臺灣高等法院檢察署刑案資
    料查註紀錄表、全國施用毒品案件紀錄表及臺灣高等法院被
    告前案紀錄表等在卷可參。綜上，被告前因犯毒品危害防制
    條例第10條之罪經觀察、勒戒執行完畢釋放後5 年內，再犯
    本件施用毒品犯行，事證明確，被告犯行堪以認定，應予依
    法論科。
三、按犯毒品危害防制條例第10條之罪者，檢察官應聲請法院裁
    定，或少年法院（地方法院少年法庭）應先裁定，令被告或
    少年入勒戒處所觀察、勒戒，其期間不得逾2 月。觀察、勒
    戒後，檢察官或少年法院（地方法院少年法庭）依據勒戒處
    所之陳報，認受觀察、勒戒人無繼續施用毒品傾向者，應即
    釋放，並為不起訴之處分或不付審理之裁定；認受觀察、勒
    戒人有繼續施用毒品傾向者，檢察官應聲請法院裁定或由少
    年法院（地方法院少年法庭）裁定令入戒治處所強制戒治，
    其期間為6 個月以上，至無繼續強制戒治之必要為止。但最
    長不得逾1 年。次按依第20條第2 項強制戒治期滿，應即釋
    放，由檢察官為不起訴之處分或少年法院（地方法院少年法
    庭）為不付審理之裁定。觀察、勒戒或強制戒治執行完畢釋
    放後，5 年內再犯第10條之罪者，檢察官或少年法院（地方
    法院少年法庭）應依法追訴或裁定交付審理。毒品危害防制
    條例第20條第1 、2 項及同條例第23條定有明文。查海洛因
    係毒品危害防制條例第2 條第2 項第1 款所明定之第一級毒
    品，不得持有及施用，是核被告所為施用第一級毒品海洛因
    及第二級毒品甲基安非他命之行為，係犯毒品危害防制條例
    第10條第1 項之施用第一級毒品海洛因罪及同條第2 項之施
    用第二級毒品甲基安非他命罪。其持有第一級毒品海洛因及
    第二級毒品甲基安非他命之低度行為，分別為施用第一級毒
    品海洛因及第二級毒品甲基安非他命之高度行為所吸收，不
    另論罪。又刑法第56條連續犯之規定，業已於94年2 月2 日
    修正公布刪除，並於95年7 月1 日施行，修正後刑法刪除連
    續犯之規定，此刪除雖非犯罪構成要件之變更，但顯已影響
    行為人刑罰之法律效果，自屬法律有變更，依修正後刑法第
    2 條第1 項規定，因刑法修正後，原屬連續犯之數個犯罪行
    為，依新法應數罪併罰，而依修正前刑法第56條規定，可依
    裁判上一罪論處，經比較新、舊法之結果，顯然修正前刑法
    關於連續犯之規定有利於被告，自應適用較有利於被告之行
    為時法律即舊法論以連續犯，合先敘明（最高法院95年第8
    次刑事庭會議決議參照）。其先後多次施用第一級毒品海洛
    因及第二級毒品甲基安非他命之犯行，均時間緊接，方法相
    同，觸犯構成要件相同之罪名，顯係基於概括犯意為之，為
    連續犯，各應依刑法第56條之規定論以一罪，並加重其刑。
    另檢察官雖僅起訴被告於94年10月8 日為警採尿前回溯24小
    時內某時許之施用第一級毒品海洛因及第二級甲基安非他命
    各1 次之犯行，惟檢察官就犯罪事實一部起訴，其效力及於
    全部，就被告前揭如事實欄所示施用第一級毒品海洛因及第
    二級毒品甲基安非他命多次之犯行，業經本院前開認定屬實
    ，經核與前揭起訴之犯行部分，具有連續犯之裁判上一罪關
    係，且經檢察官移送併辦，並經公訴檢察官於本院準備程序
    更正如事實欄所載，本院自得併予審理，附此敘明。又其所
    犯施用第一級毒品海洛因及第二級毒品甲基安非他命之犯行
    ，犯意各別，罪名有異，構成要件不同，應予分論併罰。再
    按犯人因案自首，雖對於未發覺之犯罪而為，如於自首接受
    裁判後，再基於概括之犯意，犯同一性質之罪，而被查獲，
    其前後多次犯罪行為乃係基於同一概括犯意，自屬連續犯，
    為裁判上一罪，而裁判上之一罪其一部份既因案被司法機關
    發覺查獲，並不符合刑法第62條自首之規定，其於自首後之
    犯罪行為，已非前開自首效力所及，不應認有自首之效力（
    可參照最高法院73年度第2 次刑庭會議決議意旨），經查，
    被告雖辯稱其於94年10月28日之犯行係屬自首云云，惟被告
    前於94年10月8 日上午1 時10分許及95年1 月27日上午11時
    40分許，分別為警查獲並採尿送驗後，為檢察機關查覺其有
    施用毒品之犯行，故被告前於94年10月28日之犯行縱屬自首
    ，但其既係基於概括犯意而為前開施用毒品之犯罪行為，應
    成立一連續施用毒品罪，參照前揭說明，並不生自首效力，
    應予敘明。爰審酌被告經觀察、勒戒及強制戒治後，仍未能
    戒絕其毒癮，足證前開保安處安措施已難收矯治其惡性，惟
    念其於犯罪後坦承犯行及所犯為自戕行為等一切情狀，分別
    量處如主文所示之刑。再被告行為時之修正前刑法第51條規
    定：「數罪併罰，分別宣告其罪之刑，依左列各款定其應執
    行者：」其中第5 款規定：「宣告多數有期徒刑者，於各刑
    中之最長期以上，各刑合併之刑期以下，定其刑期。但不得
    逾二十年」，修正後刑法第51條第5 款則規定：「宣告多數
    有期徒刑者，於各刑中之最長期以上，各刑合併之刑期以下
    ，定其刑期。但不得逾三十年」，經比較新、舊法之結果，
    修正後刑法並非較有利於行為人，依刑法第2 條第1 項前段
    之規定，仍應依修正前刑法，茲併依修正前刑法第51條第5
    款規定定其應執行之刑，以資懲儆。
四、扣案如附表編號一至編號三所示之海洛因共9 包、甲基安非
    他命2 包，係查獲之毒品，不問屬於犯人與否，應依毒品危
    害防制條例第18條第1 項前段之規定宣告均沒收銷燬之，至
    鑑驗耗損部分之毒品業已滅失，無庸為沒收銷毀之諭知；而
    包裝上開海洛因所用之包裝袋9 個，經送法務部調查局鑑驗
    之結果，雖經與毒品分開秤重分別為空包裝重0.29及1.56公
    克，但法務部調查局一般係以傾倒之方式，將包裝袋內之海
    洛因倒出與包裝袋分離而稱重，必要時亦會輔以刮杓刮取袋
    內粉末，然無論依何種方式分離，包裝袋內均有極微量之海
    洛因殘留，業經法務部調查局以93年3 月19日調科壹字第09
    300113060 號函釋在案，此為本院依職權已知之事項，足認
    前揭空包裝袋9 個內含極微量之第一級毒品海洛因殘留而無
    法析離，亦屬第一級毒品，應併依毒品危害防制條例第18條
    第1 項前段之規定，沒收銷燬之。扣案如附表編號四、五所
    示之吸食1 組、編號五所示玻璃球1 個、編號六所示殘渣袋
    5 個、編號七所示注射針筒8 支，經送驗之結果，分別呈甲
    基安非他命及海洛因陽性反應，已如前述，其上殘留之第二
    級毒品甲基安非他命及第二級毒品海洛因已無法析離，亦分
    屬第二級毒品及第一級毒品，應併依毒品危害防制條例第18
    條第1 項前段之規定，沒收銷燬之。扣案如附表編號八、九
    所示之注射針筒共2 支，係被告所有，供其施用第一級毒品
    海洛因所用之物，業經被告供承在卷，應併依刑法第38條第
    1 項第2 款規定，宣告沒收之。
據上論斷，應依刑事訴訟法第273 條之1 第1 項、第284 條之1
、第299 條第1 項前段，毒品危害防制條例第10條第1 項、第2
項、第18條第1 項前段，刑法第2 條第1 項、第11條、修正前刑
法第56條、第51條第5 款、刑法第38條第1 項第2 款，判決如主
文。
本案經檢察官李門騫到庭執行職務。
中    華    民    國    95    年    7    月    31     日
                  刑事第十三庭  法  官  劉惠娟
以上證明與原本無異。
如不服本判決，應於判決送達後10日內，向本院提出上訴狀。
中    華    民    國    95    年    7    月    31     日
                                書記官  陳素徵
 附表：
┌──┬──────┬─────┬────┬──────────┬────────┐
│編號│ 扣案物名稱 │數      量│鑑定結果│鑑    定    報    告│備            註│
├──┼──────┼─────┼────┼──────────┼────────┤
│ 一 │海洛因（含包│1 包（驗餘│含第一級│法務部調查局94年12月│                │
│    │裝袋1 個）  │淨重0.34公│毒品海洛│29日調科壹字第220021│                │
│    │            │克，空包裝│因成分  │814號鑑定通知書     │                │
│    │            │重0.29公克│        │                    │                │
│    │            │）        │        │                    │                │
├──┼──────┼─────┼────┼──────────┼────────┤
│ 二 │海洛因（含包│8 包（合計│含第一級│法務部調查局95年1 月│                │
│    │裝袋8 個）  │驗餘淨重1.│毒品海洛│11日調科壹字第200005│                │
│    │            │16公克，空│因成分  │9586號鑑定通知書    │                │
│    │            │包裝重1.56│        │                    │                │
│    │            │公克）    │        │                    │                │
│    │            │          │        │                    │                │
├──┼──────┼─────┼────┼──────────┼────────┤
│ 三 │甲基安非他命│2 包（合計│甲基安非│高雄醫學大學附設中和│                │
│    │            │驗後淨重0.│他命陽性│紀念醫院95年1 月24日│                │
│    │            │14公克）  │反應    │編號0000-000號檢驗報│                │
│    │            │          │        │告                  │                │
├──┼──────┼─────┼────┼──────────┼────────┤
│ 四 │吸食器      │1 組      │同上    │高雄醫學大學附設中和│                │
│    │            │          │        │紀念醫院95年1 月24日│                │
│    │            │          │        │編號0000-000號檢驗報│                │
│    │            │          │        │告                  │                │
├──┼──────┼─────┼────┼──────────┼────────┤
│ 五 │玻璃球      │1 個      │同上    │高雄醫學大學附設中和│                │
│    │            │          │        │紀念醫院95年1 月24日│                │
│    │            │          │        │編號0000-000號檢驗報│                │
│    │            │          │        │告                  │                │
├──┼──────┼─────┼────┼──────────┼────────┤
│ 六 │殘渣袋      │5 個      │海洛因陽│高雄醫學大學附設中和│                │
│    │            │          │性反應  │紀念醫院95年1 月24日│                │
│    │            │          │        │編號0000-000至9501-4│                │
│    │            │          │        │36號檢驗報告        │                │
├──┼──────┼─────┼────┼──────────┼────────┤
│ 七 │注射針筒    │8 支      │同上    │高雄醫學大學附設中和│                │
│    │            │          │        │紀念醫院95年1 月24日│                │
│    │            │          │        │編號0000-000至9501-4│                │
│    │            │          │        │43及編號0000-000檢驗│                │
│    │            │          │        │報告                │                │
├──┼──────┼─────┼────┼──────────┼────────┤
│ 八 │注射針筒    │1 支      │海洛因及│高雄醫學大學附設中和│                │
│    │            │          │甲基安非│紀念醫院95年1 月24日│                │
│    │            │          │他命陰性│編號0000-000檢驗報告│                │
│    │            │          │反應    │                    │                │
├──┼──────┼─────┼────┼──────────┼────────┤
│ 九 │注射針筒    │1 支      │海洛因陰│高雄醫學大學附設中和│                │
│    │            │          │性反應  │紀念醫院95年5 月9 日│                │
│    │            │          │        │號9505-51檢驗報告   │                │
└──┴──────┴─────┴────┴──────────┴────────┘
附錄本案論罪科刑之法條全文：
毒品危害防制條例第10條
施用第一級毒品者，處6月以上5年以下有期徒刑。
施用第二級毒品者，處3年以下有期徒刑。


司法院資訊處製作；財團法人民間司法改革基金會備份。
